臺灣桃園地方法院刑事判決　　　　　　　100年度易字第685號
公　訴　人　臺灣桃園地方法院檢察署檢察官
被　　　告　洪美好
上列被告因竊盜案件，經檢察官提起公訴（100 年度偵字第6769
號）暨移送併辦（100 年度偵字第8032號），本院判決如下：
    主  文
洪美好無罪。
    事  實
一、公訴意旨略以：被告洪美好係李寶華之前女友，竟意圖為自
    己不法之所有，基於竊盜之犯意，於民國99年10月11日前之
    某不詳時間，先擅自將桃園縣桃園市○○○○街634 號1 樓
    李寶華住處之鑰匙備份後，再持該備份鑰匙開啟李寶華上開
    住處大門進入其內，徒手竊取李寶華所有如附表編號1 至23
    所示之空白支票23張；復於99年10月11日至同月29日間之某
    不詳時間，持上開備份鑰匙開啟李寶華上開住處大門進入其
    內，徒手竊取李寶華所有如附表編號24至30所示之空白支票
    7 張及私人印章2 枚。嗣經李寶華發現支票失竊後，報警處
    理始循線查悉上情。因認被告涉有刑法第320 條第1 項之竊
    盜罪嫌云云。
二、按犯罪事實應依證據認定之，無證據不得認定犯罪事實；又
    不能證明被告犯罪者，應諭知無罪之判決，刑事訴訟法第15
    4 條第2 項、第301 條第1 項分別定有明文。又按事實之認
    定，應憑證據，如未能發現相當證據，或證據不足以證明，
    自不能以推測或擬制之方法，為裁判基礎；且認定犯罪事實
    所憑之證據，雖不以直接證據為限，間接證據亦包括在內，
    然而無論直接證據或間接證據，其為訴訟上之證明，須於通
    常一般之人均不致有所懷疑，而得確信其為真實之程度者，
    始得據為有罪之認定，倘其證明尚未達到此一程度，仍有合
    理之懷疑存在而無從使事實審法院得有罪之確信時，即應由
    法院為諭知被告無罪之判決，最高法院40年台上字第86號、
    76年台上字第4986號分別著有判例可資參照。另按告訴人之
    告訴，係以使被告受刑事訴追為目的，是其陳述是否與事實
    相符，仍應調查其他證據以資審認，最高法院52年台上字第
    1300號著有判例可資參照。
三、公訴意旨認被告涉有前揭犯行，無非係以證人即告訴人李寶
    華於警詢及偵查中之證述、證人詹舜如於警詢之證述、桃園
    縣政府警察局桃園分局中路派出所受理案件登記表、受理刑
    事案件報案三聯單、報案證明申請書、空白支票本照片、扣
    案之上址李寶華住處備份鑰匙1 支等為其主要論據。
四、訊據被告固坦承在如附表所示之30張支票上填載發票日及金
    額，並蓋用李寶華或斧山實業有限公司（下稱斧山公司）支
    票印章後，持之交付予他人使用之事實，惟堅決否認有何竊
    盜犯行，辯稱：伊與李寶華係同居之男女朋友，自99年3 月
    間開始同居在上址李寶華住處或桃園市○○街82之1 號2 樓
    伊住處，伊與李寶華彼此均有該二址房屋之鑰匙，如附表所
    示之支票都是李寶華借伊使用的，伊需要開票時，就去跟李
    寶華說，李寶華會把支票本拿給伊，讓伊自己開支票，部分
    是用以清償伊之債務，部分是拿去借錢供伊與李寶華生活週
    轉使用，票款大部分係伊自己籌錢支付的，有部分係被告幫
    忙的，伊並未竊取如附表所示之支票及李寶華之印章等語。
    經查：
  (一)李寶華雖指稱如附表所示之支票30張係遭被告所竊，且被告
    曾私下向其坦承行竊之事云云。惟證人李寶華於警詢時證稱
    ：伊於99年10月11日上午11時30分許，接獲銀行電話通知斧
    山公司的支票蓋錯印章，要伊前去更正，伊才知道支票遭竊
    ，伊於當天下午至被告家中閒聊，詢問支票是否係被告所竊
    取，被告才坦承之前趁伊不注意時，將伊鑰匙偷走另外備份
    後，於不詳時間進入伊住處竊取伊放置在房間抽屜內之空白
    支票，另於99年10月29日晚間8 時10分許，伊友人詹舜如發
    現被告試圖要開啟伊住處大門未果，詹舜如遂撥打電話通知
    伊，之後伊回家查看，才發現伊所有如附表編號24至30所示
    之支票7 張及印章2 顆均遭竊，後來伊直接問被告是否有拿
    走伊之支票及印章，被告承認係其偷走的云云（詳見100 年
    度偵字第3047號卷第4 頁反面；100 年度偵字第709 號卷第
    11頁、第14頁反面）；復於偵查中證稱：伊於99年10月25日
    發現被告偷伊之支票，因銀行打電話通知伊當天有1 張支票
    到期，但伊並未簽發支票，伊就去銀行查，確認該張支票非
    伊所簽發，伊回去查伊之支票簿，才發現伊之3 本支票簿共
    被撕去23張，連票頭一併撕掉，伊就去銀行止付，然後去警
    局報案，再去桃園市○○路33號4 樓找被告，被告正在該處
    打麻將，伊坐在客廳向被告提及當天發現支票不見之事，被
    告才跟伊表明支票係其所取走，伊一直追問被告，被告才承
    認拿走23張，伊晚上回家後，又打電話給被告，想問清楚被
    告是何時、如何偷走伊之支票，但被告不講，伊就去被告住
    處叫被告下來，但被告不理會，且口氣不佳，伊就與被告吵
    架並發生肢體衝突，而99年10月30日那天，被告去伊住處，
    伊已於99年10月29日將門鎖換掉，被告無法進入，伊友人看
    見而通知伊，伊就回家查看，被告已經離開了，但伊檢查支
    票，發現支票又失竊7 張，被告有當面向伊坦承擅自將伊之
    鑰匙取走備份後，進入伊住處偷拿伊之支票云云（詳見 100
    年度偵字第709 號卷第36頁）；又於本院審理中證稱：伊第
    1 次報案當天，銀行人員打電話通知伊有支票當天到期，要
    伊將錢軋進去，伊表示伊沒有開支票，銀行人員還說印章蓋
    錯了，伊就去銀行瞭解狀況，發現該張支票上之印章係伊個
    人私章，非支票專用印章，伊跑回家查看伊之支票簿，發現
    3 本支票簿共23張支票不見了，伊去報案時不知係何人所為
    ，報案後下午伊去被告那裡，被告拿當天到期之支票款項給
    伊，伊就將錢存進支票帳戶內，才知道這張支票係被告拿走
    的，伊問被告是否還有拿其他支票，被告有承認另外的22張
    支票也是被告拿的，伊就將剩下的22張支票辦理止付，另外
    伊第2 次報案當天，銀行人員打電話通知伊有1 張支票到期
    ，因伊並未簽發支票，故伊猜想是被告拿走的，所以伊又回
    家裡檢查支票簿，發現又遭竊7 張支票，伊都有去止付，伊
    後來有去質問被告是否有取走該7 張支票，被告承認有將這
    7 張支票開給別人，伊沒有問被告如何取得伊之支票，被告
    從未向伊承認有開啟伊住處大門進入伊家裡拿支票之事，且
    伊之印章亦未遺失云云（詳見本院卷第21頁反面至23頁、第
    24頁、第64頁）。細繹李寶華前揭證述內容，就李寶華何時
    及如何發現支票遭竊、被告是否有向李寶華坦承持擅自備份
    之鑰匙進入李寶華住處竊取支票、李寶華所遭竊之物品是否
    包括印章2 顆等重要事項，李寶華歷次所述均有明顯不符之
    處，是李寶華指訴之憑信性已非無疑。
  (二)又依證人李寶華於警詢及偵查中證稱：被告有向伊坦承竊取
    伊之支票云云（詳見100 年度偵字第709 號卷第14頁反面、
    第36頁；100 年度偵字第3047號卷第4 頁反面）；及於本院
    審理中證稱：伊第1 次發現支票遭竊而報案時，尚不知何人
    係竊賊，但伊於同日下午去被告那裡，被告就拿當天到期的
    票款給伊，要伊將錢軋進帳戶內，讓支票可以兌現，然後被
    告有向伊承認因為別人向其逼債，故被告就私自拿伊之支票
    開給別人云云（詳見本院卷第22頁），若被告確有竊取李寶
    華之支票，何以被告竟於李寶華尚不知支票係何人所竊之情
    形下，先行向被告坦承犯行或主動拿出票款請被告存入支票
    帳戶內，顯與一般竊賊極力掩飾犯行避免為人查覺之常情有
    違。而證人李寶華於警詢時證稱：伊將支票放置在房間矮櫃
    抽屜內之1 個黑色包包裡，沒有其他人知道等語（詳見 100
    年度偵字第14頁反面）；復於本院審理中證稱：伊之支票及
    印章本來是放在同一個包包裡，伊第2 次發現支票遭竊後，
    才將印章及支票分開放，也可能是在第1 次發現支票不見之
    後，就將印章及支票分開放，伊現在記不得了，伊於99年10
    月30日報案時，因為很急，沒有找到印章，才以為印章也不
    見了，後來約1 個月後，伊才在家中發現伊之印章，確定印
    章未遭竊云云（詳見本院卷第24頁、第61頁反面），既然李
    寶華未主動將其支票與印章之放置處所告知被告，且李寶華
    又曾將印章及支票分開保管，甚且李寶華自陳於99年10月30
    日報案前，因遍尋不著印章而誤認印章亦連同支票一併遭竊
    ，可知李寶華保管印章及支票之處所甚為隱密，連其自己情
    急下都會忘記印章放置處所，實難想像被告如何能發現支票
    及印章所在而得竊取之。復參以證人即附表編號17支票之持
    票人賴玉鑫於偵查中證稱：因被告陸續有向伊借款，曾經交
    付伊支票2 張用以還款，如附表編號17之支票係被告於99年
    10 月 初交付，這是第2 次交付的支票，另1 張支票係99年
    9 月20日交付，發票日為99年10月20日，這是第1 次交付的
    支票，這張支票有兌現，伊不習慣拿同一發票人所簽發之支
    票2 次，故被告交付第2 張支票給伊時，伊有詢問被告支票
    來源，被告說係伊老公的票，在第2 張支票還沒提示前，伊
    有去被告住處，當時李寶華也在那裡，被告與李寶華正在吃
    飯，伊有問被告與李寶華是何關係，被告說李寶華係其老公
    ，伊還有問支票是誰開的，被告就說支票是李寶華的，李寶
    華當下也沒有反駁等語（詳見100 年度偵字第8032號卷第32
    頁、第35頁）；且被告於100 年5 月3 日偵訊時陳稱：伊目
    前每天都還住在李寶華那裡等語，李寶華當庭亦無表示反對
    之語（詳見100 年度偵字第8032號卷第42頁）；證人李寶華
    亦於本院審理中證稱：伊報案支票遭竊後，被告把偷走的支
    票交給朋友，其中有1 張面額新臺幣（下同）10萬元之支票
    未兌現，被告就要求伊再開面額各為3 萬元、3 萬元、2 萬
    元之支票共3 張給被告，以換回上開面額10萬元之支票等語
    （詳見100 年度偵字第709 號卷第37頁），若非被告果有竊
    取李寶華之支票，何以李寶華於被告當其面前向賴玉鑫陳稱
    支票係李寶華的，李寶華竟毫無反應，且於報警後，仍與被
    告同住一處，復又應被告要求，簽發支票3 張以換回先前被
    告所竊之支票1 張，在在悖於常理，益徵李寶華指訴如附表
    所示之支票遭被告所竊云云，尚難遽信之。
  (三)況如附表編號1 至23所示之支票係李寶華於99年10月1 日報
    案遭竊；如附表編號24至30之支票則係李寶華於99年10月30
    日報案遭竊，有桃園縣政府警察局桃園分局中路派出所受理
    刑事案件報案三聯單、刑事案件報案證明申請書、桃園縣政
    府警察局桃園分局中路派出所受理案件登記表各1 份（見10
    0 年度偵字第709 號卷第40至44頁），且李寶華於99年10月
    30日報案時表示會將遭竊之支票都辦理掛失，且於偵查中自
    陳因有辦理止付，所以並無因支票遭竊而受有損失云云（詳
    見100 年度偵字第709 號卷第12頁、第37頁）。然於李寶華
    第1 次報警之後，仍有附表編號7 、16、21之支票分別於99
    年10月5 日、同年月14日、同年月11日經提示兌現；第2 次
    報警之後，亦有附表編號29、30之支票分別於99年11月1 日
    、同年月2 日經提示兌現，另附表編號2 、3 、8 、12、15
    之支票亦前分別於99年9 月10日、同年月23日、同年月23日
    、同年月17日、同年月3 日經提示兌現，且李寶華僅就如附
    表編號9 至11、編號17至20及編號27等8 張支票辦理掛失止
    付等情，有遺失票據申報書、票據掛失止付通知書各1 份（
    見100 年度偵字第3047號卷第9 至10頁）、桃園信用合作社
    100 年7 月5 日桃信總字第856 號函附資料1 份（見本院卷
    第12至13頁）、桃園信用合作社100 年10月12日函1 份暨所
    附經提示回籠支票正反面影本2 張、票據掛失止付通知書3
    張（見本院卷第44頁、第46至50頁）在卷可按，若如附表所
    示之支票均係遭他人所竊，何以李寶華於報案後竟未全數掛
    失止付，並於報案後仍讓部分支票兌現，顯悖於常情，且於
    李寶華第1 次報案前已兌現5 張支票，李寶華又豈有不知之
    可能。復參以證人李寶華於本院審理中證稱：支票兌現的錢
    都不是伊支付的等語（詳見本院卷第23頁），既然票款均係
    被告自行籌措，衡情被告實無竊取李寶華之支票使用之動機
    ，是被告辯稱係經李寶華同意而借用支票等語，即非不可採
    信。
五、綜上所述，告訴人李寶華之指訴非無瑕疵可指，且本案除告
    訴人單一指訴外，並無其他積極證據足佐告訴人指訴之真實
    性，且由前述告訴人報案後之反應、如附表所示支票之提示
    兌現情形觀之，被告所辯上情，非屬無據，依卷內所示資料
    ，尚無法使通常一般之人均不致有所懷疑，而得確信被告犯
    罪為真實之程度。此外，復查無其他積極證據，足認被告確
    有檢察官所指之竊盜犯行，揆諸前揭說明，即不得證明被告
    犯罪，而應為無罪之諭知，以昭審慎。
據上論斷，應依刑事訴訟法第301 條第1 項，判決如主文。
本案經檢察官余怡寬到庭執行職務。
中    華    民    國    100   年    12    月    15    日
                  刑事第十二庭法  官  黃珮如
以上正本證明與原本無異。
如不服本判決應於收受判決後10日內向本院提出上訴書狀，並應
敘述具體理由。其未敘述上訴理由者，應於上訴期間屆滿後20日
內向本院補提理由書( 均須按他造當事人之人數附繕本) 「切勿
逕送上級法院」。
                              書記官  洪明煥
中    華    民    國   100    年    12    月    16    日
附表：
┌──┬───────────┬─────┬─────────┐
│編號│        付款人        │  票號    │支票存款帳戶所有人│
├──┼───────────┼─────┼─────────┤
│ 1  │桃園信用合作社永安分社│G0000000  │李寶華            │
├──┼───────────┼─────┼─────────┤
│ 2  │桃園信用合作社永安分社│G0000000  │李寶華            │
├──┼───────────┼─────┼─────────┤
│ 3  │桃園信用合作社永安分社│G0000000  │李寶華            │
├──┼───────────┼─────┼─────────┤
│ 4  │桃園信用合作社永安分社│G0000000  │李寶華            │
├──┼───────────┼─────┼─────────┤
│ 5  │桃園信用合作社永安分社│G0000000  │李寶華            │
├──┼───────────┼─────┼─────────┤
│ 6  │桃園信用合作社永安分社│G0000000  │李寶華            │
├──┼───────────┼─────┼─────────┤
│ 7  │桃園信用合作社永安分社│G0000000  │李寶華            │
├──┼───────────┼─────┼─────────┤
│ 8  │桃園信用合作社永安分社│G0000000  │李寶華            │
├──┼───────────┼─────┼─────────┤
│ 9  │桃園信用合作社永安分社│G0000000  │李寶華            │
├──┼───────────┼─────┼─────────┤
│ 10 │桃園信用合作社永安分社│G0000000  │李寶華            │
├──┼───────────┼─────┼─────────┤
│ 11 │桃園信用合作社永安分社│G0000000  │李寶華            │
├──┼───────────┼─────┼─────────┤
│ 12 │桃園信用合作社永安分社│G0000000  │李寶華            │
├──┼───────────┼─────┼─────────┤
│ 13 │桃園信用合作社永安分社│G0000000  │李寶華            │
├──┼───────────┼─────┼─────────┤
│ 14 │桃園信用合作社永安分社│G0000000  │李寶華            │
├──┼───────────┼─────┼─────────┤
│ 15 │桃園信用合作社永安分社│G0000000  │李寶華            │
├──┼───────────┼─────┼─────────┤
│ 16 │桃園信用合作社永安分社│G0000000  │斧山實業有限公司  │
├──┼───────────┼─────┼─────────┤
│ 17 │桃園信用合作社永安分社│G0000000  │斧山實業有限公司  │
├──┼───────────┼─────┼─────────┤
│ 18 │桃園信用合作社永安分社│G0000000  │斧山實業有限公司  │
├──┼───────────┼─────┼─────────┤
│ 19 │桃園信用合作社永安分社│G0000000  │斧山實業有限公司  │
├──┼───────────┼─────┼─────────┤
│ 20 │桃園信用合作社永安分社│G0000000  │斧山實業有限公司  │
├──┼───────────┼─────┼─────────┤
│ 21 │桃園信用合作社永安分社│G0000000  │斧山實業有限公司  │
├──┼───────────┼─────┼─────────┤
│ 22 │第一銀行北桃園分行    │PA0000000 │李寶華            │
├──┼───────────┼─────┼─────────┤
│ 23 │第一銀行北桃園分行    │PA0000000 │李寶華            │
├──┼───────────┼─────┼─────────┤
│ 24 │桃園信用合作社永安分社│G0000000  │李寶華            │
├──┼───────────┼─────┼─────────┤
│ 25 │桃園信用合作社永安分社│G0000000  │李寶華            │
├──┼───────────┼─────┼─────────┤
│ 26 │桃園信用合作社永安分社│G0000000  │李寶華            │
├──┼───────────┼─────┼─────────┤
│ 27 │桃園信用合作社永安分社│G0000000  │李寶華            │
├──┼───────────┼─────┼─────────┤
│ 28 │桃園信用合作社永安分社│G0000000  │李寶華            │
├──┼───────────┼─────┼─────────┤
│ 29 │桃園信用合作社永安分社│G0000000  │李寶華            │
├──┼───────────┼─────┼─────────┤
│ 30 │桃園信用合作社永安分社│G0000000  │李寶華            │
└──┴───────────┴─────┴─────────┘